【裁判字號】    97,訴,2159
【裁判日期】    980821
【裁判案由】    確認債權不存在
【裁判全文】
臺灣板橋地方法院民事裁定              97年度訴字第2159號
原      告  乙○○
被      告  甲○○
訴訟代理人  黃景安律師
上列當事人間請求確認債權不存在事件，本院裁定如下：
    主  文
原告聲明確認被告對於原告新臺幣壹佰參拾參萬參仟肆佰零貳元
債權不存在之訴駁回。
上開訴訟費用由原告負擔。
    理由
一、原告起訴聲明求為判決：
  (一)確認被告對於原告新臺幣（下同）1,333,402 元之債權不存
    在。
  (二)鈞院97年度執字第5695號強制執行事件之強制執行程序應予
    撤銷。
    上開第二個聲明，因原告未依法預納裁判費，經本院於民國
    97年10月2 日裁定命其於5 日內補繳裁判費，該項裁定已於
    97年10月7 日送達原告，嗣原告主張無需預納裁判費，不服
    上開補正裁判費之裁定而提起抗告，並經臺灣高等法院於98
    年1 月20日以97年度抗字第2079號裁定駁回抗告確定在案，
    然原告卻仍未依法繳納該部分之裁判費，故由本院於98年6
    月26日以97年度訴字第2159號裁定，駁回該部分不合法之訴
    訟，原告復對該裁定於98年7 月10日提出抗告，故本件僅對
    原告前開第一個聲明為審理裁判，合先敘明。
二、原告之主張：
  (一)被告執台灣高等法院93年度上字第188 號確定判決為執行名
    義，聲請鈞院強制執行原告1,333,402 元之財產，經鈞院民
    事執行處（水股）以97年度執字第5695號受理強制執行在案
    。
  (二)然被告實際上對於原告並無1,333,402 元之債權存在，被告
    主張有上開債權存在，係作為原告拆除坐落台北縣新莊市○
    ○段38 0地號上門牌新莊市○○路824 號房屋（面積85平方
    公尺）之賠償，然上開房屋並非原告拆除，而係由台北縣政
    府工務局於80年4 月16日執行公權力所派員拆除之違章建築
    ，顯與原告無關，故被告向鈞院所為前開強制執行並無法律
    上之理由。
  (三)為此，請求確認被告對於原告1,333,402 元之債權不存在。
三、被告之抗辯：
  (一)原告前於80年間，曾主張被告不自任耕作及欠租為由，對於
    被告提起拆屋還地訴訟，經鈞院以80年度訴字第25號租佃爭
    議事件受裡後，判決原告勝訴並宣告假執行，嗣由原告提供
    擔保金後，以該宣告假執行之判決為執行名義，聲請鈞院民
    事執行處，於82年6 月9 日以80年度執土字第7292號實施實
    拆屋還地之假執行程序，將被告所有台北縣新莊市○○路82
    4 號房屋拆除，然上開宣告假執行之判決，經被告提起上訴
    後，由台灣高等法院以89年度上更 (四)字 第316 號駁回原
    告返還土地之請求及其假執行，並經最高法院以91年度台上
    字第426 號裁定駁回原告之上訴，至此原告上開租佃爭議之
    訴訟全部敗訴確定。
  (二)然被告因原告前開拆屋還地之假執行而受有難以回復原狀之
    損害，故被告另案基於民事訴訟法第395 條為依據，訴請原
    告損害賠償及返回拆屋後之系爭土地，經鈞院以91年度訴字
    第1826號判決、台灣高等法院93年度上字第188 號判決及最
    高法院95年度台上字第2568號裁定，判決確定命原告應給付
    被告1,333,40 2元之損害賠償，及交付坐落台北縣新莊市○
    ○段380 地號（重測前之頭前段頭前小段315 之1 地號）上
    門牌新莊市○○路824 號房屋所占用面積85平方公尺之土地
    ，故被告乃據以向鈞院民事執行處聲請強制執行，由鈞院以
    97年度執字第5695號受理執行中，故被告上開請求原告賠償
    因假執行所受之損失1,333,402 元，均有法院確定判決可稽
    ，被告之請求權甚為明確，且原告應受確定判決既判力之拘
    束，被告請求強制執行之法律關係甚為明確，原告提起本件
    確認之訴應為無理由，原告如認為有新事證可推翻確定之判
    決，則應提起再審之訴以資救濟，而非提起本件確認之訴。
  (三)為此，依法答辯請求駁回原告之訴。
四、法院之判斷：
  (一)按除別有規定外，確定之終局判決就經裁判之訴訟標的，有
    既判力，民事訴訟法第400 條第1 項定有明文。又原告之訴
    ，若違反前開規定時，其訴訟即屬不合法，法院應依民事訴
    訟法第249 條第7 款之規定，以裁定駁回其訴訟；此即訴訟
    法上一事不再理之原則。申言之，所謂同一事件係就同一當
    事人就同一法律關係而為同一之請求，或就同一訴訟標的求
    為相反之判決，或求為與前訴可以代用之判決者而言，除有
    其他法定事由外，當事人就該法律關係必須受原確定判決之
    拘束，而不得再行爭訟。又民事訴訟法第400 條第1 項規定
    確定判決之既判力，固於判決主文所判斷之訴訟標的，始可
    發生；然所謂既判力，亦包括與訴訟標的有關之攻擊防禦方
    法在內，亦即關於其言詞辯論終結前所提出之攻擊防禦方法
    有之，即其當時得提出而未提出之攻擊防禦方法亦有之（最
    高法院97年度台上字第1160號判決意旨參照）。
  (二)本件原告訴請確認被告對於原告1,333,402 元之債權不存，
    係指原告所執本院91年度訴字第1826號判決、台灣高等法院
    93年度上字第188 號判決及最高法院95年度台上字第2568號
    裁定，判決確定命原告應給付被告1,333,402 元損害賠償之
    債權，此為兩造所不爭執，並業經本院調閱本院民事執行處
    97執字5695號卷查證屬實。故系爭1,333,402 元之債權，既
    經判決確定發生既判力，於當事人就該事件即不得再行起訴
    ，亦即基於法安定性之要求，及當事人已受程序保障之考量
    ，就同一事件禁止反覆及矛盾，故不允當事人再行起訴。況
    原告本件起訴主張，被告所有坐落台北縣新莊市○○段380
    地號上門牌新莊市○○路824 號房屋，係由台北縣政府工務
    局於80年4 月16日執行公權力所派員拆除之違章建築，並非
    原告假執行程序中所拆除，顯與原告無關，故無須賠償被告
    1,333,402 元之事實，係發生於前確定判決事實審最後言詞
    辯論終結之前，原告對該訴訟事實審最後言詞辯論終結前所
    存在抗辯之事由，得提出防禦方法而不為提出，竟於該事件
    判決確定之後，另行提起確認系爭債權不存在之訴訟，亦有
    違一事不再理之原則。
五、綜上所述，原告就同一事件復提起本件之訴，顯違背民事訴
    訟法第249 條第1 項第7 款後段規定，其起訴程序不合法，
    自應予裁定駁回之。
六、依民事訴訟法第249 條第1 項第7 款、第95條、第78條，裁
    定如主文。
中    華    民    國    98    年    8     月    21    日
                  民事第一庭    法  官  黎文德
以上正本係照原本作成。
如對本裁定抗告，須於裁定送達後十日之不變期間內，向本院提
出抗告狀。
中    華    民    國    98    年    8     月    21    日
                                書記官  趙彬


司法院資訊處製作；財團法人民間司法改革基金會備份。
